最高法院刑事判決　　　　　　　　　　　　　　　九十一年度台上字第六七三八號
　　上訴人　甲○○
右上訴人因強盜案件，不服台灣高等法院中華民國九十一年九月二十七日第二審判決
（九十一年度上訴字第二三四○號，起訴案號：台灣台北地方法院檢察署九十年度偵
字第二五六六三號），提起上訴，本院判決如左：
    主  文
上訴駁回。
    理  由
按刑事訴訟法第三百七十七條規定，上訴於第三審法院，非以判決違背法令為理由，
不得為之。是提起第三審上訴，應以原判決違背法令為理由，係屬法定要件。如果上
訴理由狀並未依據卷內訴訟資料，具體指摘原判決不適用何種法則或如何適用不當，
或所指摘原判決違法情事，顯與法律規定得為第三審上訴理由之違法情形，不相適合
時，均應認其上訴為違背法律上之程式，予以駁回。本件上訴人甲○○上訴意旨略稱
：上訴人於民國九十年十二月二十日晚上九時許，意圖竊取財物，侵入台北市○○○
路○段七十一號九樓之八侯玉梅之住處，適侯玉梅偕同其男友陳威良返家，上訴人無
處躲閃，乃至侯玉梅家中廚房取得菜刀一把，喝令二人關燈，並以鞋帶等物綑綁該二
人。上訴人因顧慮樓下有監視器，乃央求被害人等勿報警，其間陳威良且曾下樓拿取
證件供上訴人查看，此時被害人等並非不能抗拒。嗣經數小時長談後，陳威良為打發
上訴人離去乃同意將其華南商業銀行之存款新台幣（下同）二萬一千一百元借予上訴
人，並給予上訴人三百元（按係四百元）車資，上訴人已告知嗣後理當返還。查上訴
人初為脫免逮捕雖有施強暴、脅迫，惟其後被害人等給予車資及提款卡，並非出於強
暴、脅迫至使不能抗拒，此觀侯玉梅在第一審所供，家中尚有三、四百元美金及五十
元硬幣等自明，倘上訴人有強盜之犯意，理當大肆搜刮，況上訴人若以強暴、脅迫取
得提款卡，被害人等何不報警處理云云。
惟查：原判決維持第一審適用最有利於上訴人之裁判時法，並依想像競合犯、牽連犯
論處上訴人加重強盜（累犯）罪刑之判決。係依憑上訴人於警訊時及檢察官偵查中之
自白；被害人侯玉梅、陳威良之指訴。並有犯罪時使用之菜刀一把、絲巾一條、鞋帶
五條、合成皮繩三條；贓物提款卡二張、掛號證一張扣案；及以提款卡提領二萬一千
一百元之銀行存摺影本一紙在卷可稽，以為論據。並敘明：(1)上訴人曾於八十五年間
因違反藥事法，經原審法院判處有期徒刑八月，於八十七年十月十二日執行完畢（按
縮刑期滿日期為八十七年九月三十日），仍未悔改。又意圖為自己不法之所有，於九
十年十二月二十日晚上九時許，駕駛車號ＣＩ｜六八三一號自用小客車，至台北市○
○○路○段七十一號其先前之租賃處，逾越該大廈八樓與九樓間供作安全設備之鐵窗
，侵入九樓之八侯玉梅之住處（意圖竊取財物），適侯玉梅偕同其男友陳威良返家，
上訴人無處躲閃，乃將竊盜之犯意提昇至強盜之犯意，至侯玉梅家中廚房，取得一客
觀上可作為兇器使用之菜刀一把，藏身於大門之後，待侯玉梅、陳威良先後進入屋內
，即以菜刀架住陳威良脖子，喝令二人關燈，並以鞋帶、合成皮繩及絲巾等物，綑綁
侯玉梅、陳威良之雙手，以強暴之方法至使二人不能抗拒。此期間除命被害人等不准
報警外，並命被害人等將身分證件交出供其抄錄，因陳威良之證件放置於車上，上訴
人乃命陳威良下樓拿取，並脅迫稱：如不拿來證件，就看不到其女友。陳威良不得已
，迅速下樓拿取證件供上訴人查看抄錄。嗣陳威良以：時間已晚，倘家人見其深夜未
歸，恐會報警處理，上訴人乃命渠等交付金錢，被害人等因而交付四百元予上訴人，
此時上訴人見陳威良身上尚有華南商業銀行提款卡二張及台北市中醫醫院掛號證一張
，又命陳威良交出提款卡（及掛號證）並與之同往提款，行前並取下陳威良之眼鏡，
使陳威良視力模糊，無從辨識方向，上訴人即駕駛前揭自用小客車搭載陳威良尋找自
動提款機提款，惟當日係銀行計息日，未能取款，上訴人乃命陳威良告知提款卡之密
碼，始讓陳威良離去，並於翌日自行前往自動提款機，以輸入密碼之不正方法，由該
自動付款設備取得陳威良所有之存款二萬一千一百元，嗣經被害人等報警循線查獲。
(2)前揭事實，迭據上訴人於警訊時及檢察官偵查中坦承不諱；核與被害人侯玉梅、陳
威良指訴之情節相符。並有屬於被害人所有，由上訴人持為犯罪之工具菜刀一把、絲
巾一條、鞋帶五條、合成皮繩三條；及在上訴人處查獲之贓物提款卡二張、掛號證一
張扣案可稽。又上訴人持陳威良所有之提款卡，至自動提款機，以輸入密碼之不正方
法，由該自動付款設備取得二萬一千一百元，亦有銀行存摺影本一紙在卷可資證明。
(3)上訴人先前雖基於竊盜之犯意，逾越安全設備於夜間侵入住宅欲竊取財物，但於被
害人等返回時，已昇高為強盜之犯意。嗣上訴人持菜刀對被害人等施以強暴，該菜刀
係由金屬製成，在客觀上足對人之生命、身體構成威脅，而具有危險性，當屬兇器之
一種。上訴人施以前揭方法，並以絲巾、鞋帶、合成皮繩綑綁被害人等，且又出言脅
迫，依當時（客觀）情形已至使被害人等不能抗拒，而交付四百元（侯玉梅、陳威良
共同交付）及提款卡等（由陳威良交付）。其後陳威良陪同上訴人前往提款時，雖已
鬆綁，但陳威良因受極度驚嚇，且其眼鏡又被取下，視力模糊，無從辨識方向，亦無
從抗拒。因認上訴人確有前揭加重強盜及以不正方法由自動付款設備取得他人財物之
行為，為其所憑之證據及認定之理由；而以上訴人嗣後否認犯罪，辯稱無強盜之意思
，乃飾卸之詞，不可採信等情綦詳。上訴意旨對於強盜犯行，徒憑己見，就原判決已
說明事項或屬原審採證認事職權之適法行使，任意指摘為違法，且為單純事實之爭執
，顯與法律規定得為第三審上訴理由之違法情形，不相適合。其上訴違背法律上之程
式，應予駁回。
又裁判上一罪案件之重罪得提起第三審上訴，其輕罪部分雖不得上訴，依審判不可分
原則，第三審法院亦應併予審判，但以重罪部分之上訴合法為前提，如該上訴為不合
法，第三審法院既應從程序上予以駁回，而無從為實體上判決，對於輕罪部分自無從
適用審判不可分原則，併為實體上審判 (本院七十六年臺上字第二二○二號判例參照
) 。按刑事訴訟法第三百七十六條所列各罪之案件，經第二審判決者，不得上訴於第
三審法院，法有明文。原判決認定上訴人以不正方法由自動付款設備取得他人財物部
分，係成立刑法第三百三十九條之二第一項之罪，並與加重強盜罪有方法結果之牽連
關係，從一重處斷。而以不正方法由自動付款設備取得他人財物罪核屬刑事訴訟法第
三百七十六條第一款之案件，依上開說明，既經第二審判決，自不得上訴於第三審法
院。本件加重強盜部分之上訴為不合法，應從程序上駁回，已如前述，則對於裁判上
一罪之輕罪，即以不正方法由自動付款設備取得他人財物罪部分，自無從併為實體上
審判，應併予駁回。
據上論結，應依刑事訴訟法第三百九十五條前段，判決如主文。
中      華      民      國    九十一    年     十一     月    二十八    日
                              最高法院刑事第十一庭
                                  審判長法官  呂  潮  澤
                                        法官  白  文  漳
                                        法官  陳  世  雄
                                        法官  孫  增  同
                                        法官  林  開  任
      右正本證明與原本無異
                                              書  記  官
中      華      民      國    九十一    年     十二     月      三      日
